---
title: "19/11"
output: html_document
date: "2024-11-19"
---

# Przygotowanie danych sekwencyjnych

# Analiza jakości odczytów

```{r}
library(ShortRead)

```

```{r}
fq1 <- readFastq("/Users/wika/Desktop/19:11/SRR31368982.fastq")

```

```{r}
qa_result <- qa(fq1,lane="1")
report(qa_result, dest="/Users/wika/Desktop/19:11/QA_Report")
```

#Importowanie genomu referencyjnego

```{r}
library(Biostrings)
ref_genome <- readDNAStringSet("/Users/wika/Desktop/19:11/ecoli_genome.fna.gz")
```

# Budowanie indeksu genomu

```{r}
BiocManager::install("Rsubread", force=TRUE)
```

```{r}
library(Rsubread)
```

```{r}
buildindex(basename = "ecoli_index", reference = "/Users/wika/Desktop/19:11/ecoli_genome.fna.gz")
```

# Wykonanie mapowania

```{r}
align(index = "ecoli_index",
      readfile1 = "/Users/wika/Desktop/19:11/SRR31368982.fastq",
      input_format = "FASTQ",
      output_file = "/Users/wika/Desktop/19:11/aligned_sample.BAM")
```

# Wstępna analiza wyników mapowania:

# % poprawnie zmapowanych odczytów

```{r}
(713927/1219986)*100
```

# % odczytów, które nie zostały zmapowane

```{r}
(506059/1219986)*100
```

# Możliwe przyczyny niezmapowania odczytów:

-   Insercje
-   Delecje
-   SNP

# Analiza wyników mapowania

# Import zmapowanych odczytów

```{r}
library(GenomicAlignments)

aln <- readGAlignments("/Users/wika/Desktop/19:11/aligned_sample.BAM")
```

# Obliczenie pokrycia genomu: suma wszystkich odczytów/długość genomu referencyjnego

```{r}
coverage_data <- coverage(aln)
```

#Średnie pokrycie

```{r}
mean(cov_df$value)
```
Dany fragment został odczytany średnio 32 razy podczas sekwencjonowania. Wynik ten interpretuje się jako standardowy w takiego typu procedurach.

Niskie pokrycie - poniżej 10
Wysokie pokrycie - powyżej 30

# Wizualizacja pokrycia

```{r}
library(ggplot2)
```

# Konwersja pokrycia do data frame

```{r}
cov_df <- as.data.frame(coverage_data[[1]])
cov_df$position <- as.numeric(rownames(cov_df))
```

# Wykres pokrycia

```{r}
pdf("/Users/wika/Desktop/19:11/wykres_pokrycie.pdf", width = 8, height = 6)

ggplot(cov_df[1:25000, ], aes(x = position, y = value)) +
  geom_line(color = "blue") +
  labs(title = "Pokrycie genomu E. coli",
       x = "Pozycja w genomie",
       y = "Liczba zmapowanych odczytów")
       
dev.off()
```

Najniższe pokrycie wynosi 0, gdyż pewne fragmenty sekwencji nie zostały zmapowane. Natomiast najwyższe pokrycie wynosi ok 80 odczytów danego fragmentu.
