---
title: "3/12"
output: html_document
date: "2024-12-03"
---

```{r}
BiocManager::install(c("VariantTools", "Rsamtools", "GenomicRanges", "GenomicFeatures", "VariantAnnotation", "BiocParallel"))
```

# Ustalenie katalogu roboczego
```{r}
setwd("/Users/wika/Desktop/alignment")
```

# Sprawdzenie plików
```{r}
list.files()
```

# Wczytanie danych

```{r}
bamfile <- "/Users/wika/Desktop/alignment/aligned_sample.BAM"
bam <- BamFile(bamfile)

ref_genome <- "/Users/wika/Desktop/alignment/ecoli_reference.fasta"
fa <- FaFile(ref_genome)
```

# Przesortowanie pliku BAM według współrzędnych

```{r}
input_bam <- "/Users/wika/Desktop/alignment/aligned_sample.BAM"
output_bam <- "/Users/wika/Desktop/alignment/sorted_aligned_sample.BAM"

sortBam(file = input_bam, destination = output_bam, overwrite = TRUE)
sorted_bam <- "/Users/wika/Desktop/alignment/sorted_aligned_sample.BAM.bam" 
```

# Indeksowanie pliku FASTA

```{r}
indexFa(ref_genome)
indexBam(sorted_bam)
```

# Kontrola jakości plików sekwencyjnych

**Nagłówek pliku BAM**
```{r}
scanBamHeader(bam)
```
**Podstawowe statystyki pliku BAM**

```{r}
idxstats <- idxstatsBam(sorted_bam)
print(idxstats)
```

**Obliczenie oraz wizualizacja pokrycia genomu**

```{r}
coverage_data <- coverage(sorted_bam)
summary(coverage_data[[1]])

plot(coverage_data[[1]], main="Pokrycie genomu dla sekwencji U00096.3", ylab="Pokrycie", xlab="Pozycja w genomie")
```

# Wykrywanie wariantów

**Ustawienie parametrów i wykonanie pileup**

```{r}
pileup_param <- PileupParam(
    distinguish_strands = FALSE,
    distinguish_nucleotides = TRUE,
    min_base_quality = 20
)
pile <- pileup(sorted_bam, scanBamParam = ScanBamParam(), pileupParam = pileup_param)
```

**Konwertowanie pileup do ramki danych**

```{r}
library(dplyr)

pile_df<-as.data.frame(pile)
class(pile_df)
pile_df <- pile_df %>%
    mutate(seqnames = as.character(seqnames)) %>%
    mutate(seqnames = ifelse(seqnames == "U00096.3", "NC_000913.3", seqnames))
```

**Pogrupowanie danych według pozycji**

```{r}
variant_candidates <- pile_df %>%
    group_by(seqnames, pos) %>%
    summarise(
        total = sum(count),
        A = sum(count[nucleotide == "A"]),
        C = sum(count[nucleotide == "C"]),
        G = sum(count[nucleotide == "G"]),
        T = sum(count[nucleotide == "T"]),
        .groups = 'drop'
    ) %>%
    mutate(
        ref = as.character(getSeq(fa, GRanges(seqnames, IRanges(pos, pos))))
    ) %>%
    rowwise() %>%
    mutate(
        
        alt_alleles = list(setdiff(c("A", "C", "G", "T"), ref)),
        
        ref_count = sum(c_across(c("A", "C", "G", "T"))[ref]),
        alt_count = sum(c_across(c("A", "C", "G", "T"))[alt_alleles])
    ) %>%
    ungroup() %>%
    filter(alt_count >= 5) %>%
    filter((alt_count / total) >= 0.2)
```

**Przykład wyświetlenia wariantów**
```{r}
head(variant_candidates)
```

# Filtracja i eksportowanie wyników do pliku

```{r}
filtered_variants <- variant_candidates %>%
    filter(total >= 10, alt_count / total >= 0.2, alt_count >= 5)
cat("Liczba wariantów przed filtrowaniem:", nrow(variant_candidates), "\n")
cat("Liczba wariantów po filtrowaniu:", nrow(filtered_variants), "\n")

```

**Konwersja i eksportowanie pliku**

```{r}
df_variants <- as.data.frame(filtered_variants)

write.csv(df_variants, "/Users/wika/Desktop/alignment/wyniki_wariantow.csv", row.names = FALSE)
```


